臺灣高雄地方法院民事判決
111年度鳳簡字第169號
原      告  陳建勳  
被      告  黃怡菁  

上列當事人間請求損害賠償事件，原告提起刑事附帶民事訴訟（
110年度審附民字第574號），經本院刑事庭裁定移送前來，本院
於民國111年5月10日言詞辯論終結，判決如下：
    主      文
一、被告應給付原告新臺幣（下同）48萬2,162元，及自民國（
    下同）110年11月2日起至清償日止，按週年利率5 ％計算之
    利息。
二、原告其餘之訴駁回。
三、訴訟費用由被告負擔41％，其餘由原告負擔。
四、本判決第一項得假執行。
    事實及理由
一、按簡易訴訟之訴狀送達後，原告不得將原訴變更或追加他訴
    ，但擴張或減縮應受判決事項之聲明者，不在此限，民事訴
    訟法第436條第2項、第255條第1項第3款分別定有明文。查
    本件原告原起訴聲明為被告應給付原告60萬6,775元（審附
    民卷第7頁），嗣於111年5月10日本院審理中，減縮請求金
    額為60萬5,695元（本院卷第137頁），核屬減縮應受判決事
    項之聲明，與上開規定相符，應予准許。
二、原告主張：被告為犬隻飼主，其本應注意不得任意將其所飼
    養犬隻縱放在道路上奔走妨害交通，竟於109 年12月16日晚
    上7 時46分許，在高雄市鳳山區大明路與大明路60巷交岔路
    口，疏未注意牽繫好其所飼養之犬隻，致其犬隻自路旁衝出
    ，適伊騎乘車牌號碼000-0000號普通重型機車（下稱系爭機
    車）沿大明路由南往北方向駛來閃避不及輾壓該犬隻後當場
    倒地，致伊受有雙側遠端橈骨骨折之傷害（下稱系爭傷害）
    。伊支出醫療費用14萬3,560元、系爭機車維修費用4  萬元
    、看護費用3萬元及薪資損失6萬4,045元，被告除應給付原
    告上開損失費用外，又伊因系爭傷害而身心受有痛苦，被告
    另應給付精神慰撫金20萬元，為此，爰依民法侵權行為規定
    提起本件訴訟等語。並聲明：被告應給付原告60萬5,695元
    ，及自刑事附帶民事起訴狀繕本送達翌日起至清償日止，按
    週年利率5 ％計算之利息。
三、被告則以：伊對本院110年度簡字第3367號刑事判決認定犯
    過失傷害罪之事實，及原告主張之醫療費用、看護費用及薪
    資損失均不爭執，惟系爭機車之維修費用零件部分應予以折
    舊，原告請求之精神慰撫金過高，伊經營之飲料店受疫情影
    響而收入欠佳，伊確實是因為經濟能力不好才無法賠償原告
    等語置辯。並聲明：原告之訴駁回。
四、本院得心證之理由：
㈠、按故意或過失，不法侵害他人之權利者，負損害賠償責任；
    不法侵害他人之身體或健康者，對於被害人因此喪失或減少
    勞動能力或增加生活上之需要時，應負損害賠償責任；不法
    侵害他人之身體、健康、名譽、自由、信用、隱私、貞操，
    或不法侵害其他人格法益而情節重大者，被害人雖非財產上
    之損害，亦得請求賠償相當之金額；損害賠償，除法律另有
    規定或契約另有訂定外，應以填補債權人所受損害及所失利
    益為限，民法第184 條第1 項前段、第193 條第1 項、第19
    5 條第1 項前段及第216條第1項，分別定有明文。
㈡、原告主張因系爭事故受有系爭傷害之事實，業據其提出高雄
    市政府交通局車輛行車事故鑑定委員會鑑定意見書、國軍高
    雄總醫院診斷證明書等件為證（審附民卷第13至15頁），且
    被告因系爭事故犯過失傷害罪部分，業經本院刑事庭判決處
    拘役30日，如易科罰金以1,000 元折算1 日在案，此有本院
    刑事庭110年度簡字第3367號刑事簡易判決附卷可參（本院
    卷第13至15頁），被告亦不爭執其就系爭事故應負過失責任
    （本院卷第138頁），是原告主張事實堪信為真。揆諸上開
    規定，原告請求被告就系爭事故所生損害負損害賠償責任，
    自屬有據。
㈢、原告得請求之損害賠償金額如下：
  1.原告主張因系爭傷害致有支出醫療費用14萬3,560元、看護
    費用3萬元、工作薪資損失19萬2,135元，為被告所不爭執（
    本院卷第138頁），且亦有原告提出之國軍高雄總醫院之診
    斷證明及醫療費用明細收據、訴外人金昶螺絲有限公司員工
    工作及收入證明等件在卷可參（審附民卷第15至21頁、本院
    卷第133頁）故原告請求被告給付上開項目及金額，應予准
    許。
  2.系爭機車修復費用部分
　　次按不法毀損他人之物者，被害人得請求賠償其物因毀損所
    減少之價額，民法第196條亦有明文；又依上開規定請求賠
    償物被毀損所減少之價額，得以修復費用為估定之標準，但
    以必要者為限（例如：修理材料以新品換舊品，應予折舊）
    ，最高法院77年度第9次民事庭會議決議參照。故債權人所
    得請求者既為回復原狀之必要費用，倘以維修費用為估定其
    回復原狀費用之標準，則修理材料以新品換舊品時，即應予
    折舊。而關於固定資產折舊率又可分為平均法及定率遞減法
    。所謂平均法係以固定資產成本減除殘價後之餘額，按固定
    資產耐用年數表規定之耐用年數平均分攤，計算其每期折舊
    額，定率遞減法係以固定資產每期減除該期折舊額之餘額順
    序作為各次期計算折舊之基數，而以一定比率計算其折舊額
    。是依損害賠償之目的在於填補被害人實際損害之目的而言
    ，應採用平均法計算折舊，較為公允。查原告主張系爭機車
    之修復費用為4萬元，其中零件部分為3萬5,300元、工資部
    分為54,700元，有原告提出估價單附卷可參（本院卷第101
    至105頁），後原告於111年5月10日言詞辯論期日陳稱就工
    資部分僅請求其中4,700元（本院卷第139頁）。揆諸首揭規
    定，其中新零件更換舊零件之零件折舊部分非屬必要費用，
    仍應予扣除。而系爭車輛係107年5月出廠（本院卷第99頁）
    ，迄系爭事故發生時即109年12月16日，已使用2年8個月（
    不滿1 個月者以1 月計），依行政院所頒固定資產耐用年數
    表及固定資產折舊率表，普通重型機車之耐用年數為3年，
    則零件扣除折舊後之修復費用估定為1萬1,767元【計算方式
    ：1.殘價＝取得成本÷( 耐用年數＋1)即35,300÷(3+1)≒8,825
    （小數點以下四捨五入）；2.折舊額 ＝(取得成本－殘價)×1/
    （耐用年數）×（使用年數）即(35,300－8,825) ×1/3×（2+8
    /12）≒23,533（小數點以下四捨五入）；3.扣除折舊後價值
    ＝（新品取得成本－折舊額）即35,300－23,533＝11,767】，另
    加計毋庸折舊之工資費用4,700元，系爭車輛之修復費用應
    為1萬6,467元【計算式：11,767元＋4,700元=16,467元】，
    逾此範圍之部分，則不應准許。
  3.精神慰撫金部分
　　按慰撫金之賠償，其核給之標準固與財產上損害之計算不同
    ，然非不可斟酌雙方身分資力與加害程度，核定相當之數額
    。惟所謂相當，除斟酌雙方身份資力外，尤應兼顧加害程度
    與其身體、健康影響是否重大以為斷（最高法院51年台上字
    第223 號判決、89年度台上字第1952號判決可資參照）。本
    件原告受有系爭傷害，手術後需專人看護1個月及休養3個月
    ，有國軍高雄總醫院診斷證明書附卷可參（審附民卷第15頁
    ），原告主張其身心受有相當精神上痛苦，應堪採信，原告
    據此請求相當之慰撫金，尚屬有據。審酌原告為大學畢業，
    擔任業務經理一職，月收入約6萬元左右；被告為高職夜間
    部畢業，現經營飲料店，因疫情關係目前月收入約2萬元，
    暨參酌原告所受之傷害程度、復原情形及被告名下無財產、
    原告名下財產約450餘萬元等情（兩造之稅務電子閘門財產
    所得調件明細表，因屬個人隱私，僅予參酌，不予具體詳細
    揭露）等一切情狀，認原告得向被告請求10萬元精神慰撫金
    ，逾此範圍，則無理由。
  4.綜上，原告得請求被告給付金之額為48萬2,162元（計算式
    ：143,560元＋30,000元＋192,135元＋16,467元＋100,000元＝48
    2,162元）
㈣、復按遲延之債務，以支付金錢為標的者，債權人得請求依法
    定利率計算之遲延利息；應付利息之債務，其利率未經約定
    ，亦無法律可據者，週年利率為5 ％；給付無確定期限者，
    債務人於債權人得請求給付時，經其催告而未為給付，自受
    催告時起，負遲延責任。其經債權人起訴而送達訴狀，與催
    告有同一之效力，民法第203 條、第233 條第1 項前段、第
    229 條第2 項亦分別定有明文。查原告刑事附帶民事起訴狀
    繕本於110年11月1日送達予被告（審附民卷第23頁），準此
    ，原告請求給付自刑事附帶民事起訴狀繕本送達翌日即110
    年11月2日起至清償日止，按週年利率5 ％計算之利息，於法
    並無不合，應予准許。。
五、綜上所述，原告依據侵權行為之法律關係，請求被告給付48
    萬2,162元，及自110年11月2日起至清償日止，按週年利率5
    ％計算之利息範圍，為有理由，應予准許，逾此範圍之請求
    ，為無理由，應予駁回。
六、本件原告勝訴部分係依民事訴訟法第427條適用簡易程序所
    為被告敗訴之判決，依同法第389 條第1 項第3 款規定，應
    依職權宣告假執行。
七、本件事證已臻明確，兩造其餘攻擊防禦方法及所提證據，經
    本院審酌後，認於判決結果均不生影響，爰不一一予以論駁
    贅述。
八、訴訟費用負擔依據：民事訴訟法第79條。本件原告請求系爭
    機車維修費用部分之訴訟費用額，確定如主文第三項所示。
    至原告其餘所請求之給付，係刑事附帶民事訴訟經刑事庭裁
    定移送本庭，依法免納裁判費，附此敘明。
中　　華　　民　　國　　111 　年　　5 　　月　　23　　日
          　　　　鳳山簡易庭  法  　官  林育丞
以上正本係正原本作成。
如不服本判決，應於送達後20日內，向本院提出上訴狀並表明上
訴理由，如於本判決宣示後送達前提起上訴者，應於判決送達後
20日內補提上訴理由書（須附繕本）。
中　　華　　民　　國　　111 　年　　5 　　月　　23　　日
                              書 記 官  陳冠廷